最　高　行　政　法　院　判　決　　　　　　　　　　九十一年度判字第九二五號
　　原　　　告　甲○○
　　被　　　告　財政部臺北市國稅局
　　代　表　人　張盛和
右當事人間因有關稅捐事務事件，原告不服行政院中華民國八十九年四月六日台八九
訴字第○九七五二號再訴願決定，提起行政訴訟。本院判決如左：
　　主  文
原告之訴駁回。
訴訟費用由原告負擔。
　　事  實
緣原告八十五年度綜合所得稅結算申報，漏報利息所得計新臺幣（下同）六四○、四
五八元，短漏所得稅額一七四、四四三元，經被告查獲，乃依所得稅法第一百十條第
一項規定，按漏稅額處○．二倍罰鍰三四、八○○元（計至百元止）。原告不服，申
經復查結果，未獲變更，提起訴願、再訴願，均遭決定駁回，遂提起行政訴訟。茲摘
兩造訴辯意旨於次：
原告起訴意旨略謂：一、再訴願決定僅憑被告片面之詞，對原告所持理由及證據拒作
逐項認證及反應，顯然違反。二、原告因未收到扣繳憑單而漏報所得，非原告之過，
係因申報利息所得取得扣繳憑單方式由取息時同時取得變更為申報期限前郵寄取得所
致，原告因而受罰，顯然有誤。綜上，請判決撤銷一再訴願決定及原處分等語。
被告答辯意旨略謂：一、按「個人之綜合所得總額，以其全年左列各類所得合併計算
之︰第一類︰營利所得．．．第四類︰利息所得︰凡公債、公司債、金融債券、各種
短期票券、存款及其他貸出款項利息之所得。」、「納稅義務人已依本法規定辦理結
算申報，但對依本法規定應申報課稅之所得額有漏報或短報情事者，處以所漏稅額兩
倍以下之罰鍰。」為所得稅法第十四條第一項及第一百十條第一項所明定。次按「．
．．但應受行政罰之行為，僅須違反禁止規定或作為義務，而不以發生損害或危險為
其要件者，推定為有過失，於行為人不能舉證證明自己無過失時，即應受處罰。」司
法院釋字第二七五號解釋有案。二、本件原告八十五年度綜合所得稅結算申報，自行
申報綜合所得總額為二、○八八、九九五元（少計一、一五六元，正確應為二、○九
○、一五一元），經被告查得其漏報臺灣銀行利息所得八筆計六四○、四五八元，併
課核定綜合所得總額為二、七三○、六○九元，並按短漏所得稅額一七四、四四三元
處○‧二倍罰鍰三四、八○○元（計至百元止）。三、原告主張其未收到扣繳憑單以
致漏報，其責不在本人等情，惟原告既有該項所得，即應依所得稅法第七十一條規定
辦理申報，非待收到扣繳憑單始負申報責任，又扣繳憑單為抵繳稅款之依據，非申報
所得之唯一憑據，原告亦可向原扣繳單位查詢或申請補發，尚不能以未收到而免其申
報義務，是其既有該項所得而漏未申報，縱非故意，仍難卸免其過失漏報之責任，是
原處分依首揭規定按漏稅額一七四、四四三元處○‧二倍罰鍰三四、八○○元（計至
百元止），自無不合。綜上論述，請判決駁回原告之訴等語。
　　理  由
按凡公債、公司債、金融債券、各種短期票券、存款及其他貨出款項利息之所得，應
併計個人綜合所得總額課徵個人綜合所得稅，為行為時所得稅法第十三條及第十四條
第一項第四類所規定。次按納稅義務人已依本法規定辦理結算申報，但對依本法規定
應申報課稅之所得額有漏報或短報情事者，處以所漏稅額兩倍以下之罰鍰，復為同法
第一百十條第一項所規定。再按「．．．但應受行政罰之行為，僅須違反禁止規定或
作為義務，而不以發生損害或危險為其要件者，推定為有過失，於行為人不能舉證證
明自己無過失時，即應受處罰。」為司法院釋字第二七五號解釋有案。本件原告八十
五年度綜合所得稅結算申報，漏報利息所得計六四○、四五八元，短漏所得稅額一七
四、四四三元，經被告查獲，乃依所得稅法第一百十條第一項規定，按漏稅額處○．
二倍罰鍰三四、八○○元（計至百元止）。原告不服，以其因未收到扣繳憑單致漏報
所得，純屬無心之過，並無逃漏稅意圖，請免予處罰云云，申經復查結果，以原告八
十五年度綜合所得稅結算申報，申報綜合所得總額二、○八八、九九五元（少計一、
一五六元，正確應為二、○九○、一五一元），經被告查得其漏報臺灣銀行利息所得
八筆計六四○、四五八元，乃併計核定其當年度綜合所得總額為二、七三○、六○九
元，並按漏稅額一七四、四四三元處以○．二倍罰鍰，計三四、八○○元，並無不合
。所稱未收到扣繳憑單以致漏報，並無逃漏稅意圖一節，以其既有該項所得，即應依
行為時所得稅法第七十一條規定辦理申報，非待收到扣繳憑單始負申報責任；扣繳憑
單為抵繳稅款之依據，非申報所得之唯一憑據，原告亦可向原扣繳單位查詢或申報補
發，尚不能以未收到而免其申報義務，原告縱非故意，仍難卸免其過失漏報責任，乃
未准變更，核與首開法律規定並無不合，一再訴願決定遞予維持亦無違誤，均應予維
持。查本件原告八十五年度綜合所得稅結算申報，漏報利息所得計六四○、四五八元
，短漏所得稅額一七四、四四三元之違規事實，為原告所不否認，則取得存款取息證
明文件之方式，孰優孰劣，可能因人而異，並不能影響原告違規責任之認定。原告主
張，因未收到扣繳憑單而漏報所得，非原告之過，係因申報利息所得取得扣繳憑單方
式由取息時同時取得，變更為申報期限前郵寄取得所致，原告因而受罰，顯然有誤云
云，難謂有理由。綜上所述，原告起訴意旨並無理由，應予駁回。
據上論結，本件原告之訴為無理由，爰依行政訴訟法施行法第二條、行政訴訟法第九
十八條第三項前段，判決如主文。
中　　華　　民　　國　　九十一　　　年　　　六　　　　月　　　六 　　　日
                    最 高 行 政 法 院  第 二 庭
                                審 判 長 法  官　　　陳　石　獅
                                         法  官      吳  明  鴻
                                         法  官　　　彭　鳳　至
                                         法  官　　　高　啟　燦
                                         法  官　　　黃　合　文
右  正  本  證  明  與  原  本  無  異
　　　　　　　　　　　　　　　　　　　　 法院書記官　王　福　瀛
中　　華　　民　　國　　九十一　　　年　　　六　　　　月　　　十三　　　日
